臺灣苗栗地方法院刑事判決　　　　　　　 99年度訴字第899號
公　訴　人　臺灣苗栗地方法院檢察署檢察官
被　　　告　余和平
指定辯護人　本院公設辯護人蔡文亮
上列被告因妨害性自主案件，經檢察官提起公訴（99年度偵緝字
第213 號），本院判決如下：
    主  文
余和平無罪。
    理  由 
一、公訴意旨略以：被告余和平於民國98年3 月間，認識代號00
    000000A （民國84年4 月生，真實姓名年籍資料詳卷，下稱
    A 女）後，即多次邀約A 女外出遊玩。詎余和平竟基於強制
    性交之犯意，於98年5 月8 日晚上，邀約A 女外出遊玩後，
    即將A 女帶至其位在苗栗縣苑裡鎮田心里8 鄰田心73之1號
    住處房間內，嗣於翌（9 ）日凌晨3 時許，余和平竟向A 女
    恫嚇稱，A 女身上跟隨有鬼魅之類東西（俗稱卡到陰），而
    其有辦法解除云云，致A 女因而心生畏懼，即聽從余和平指
    示，將身上衣物脫光並躺在床上，余和平即以左手手指伸入
    A 女之陰道，而對A 女強制性交得逞。因認被告余和平涉犯
    刑法第221 條第1 項之強制性交罪嫌。
二、按犯罪事實應依證據認定之，無證據不得認定犯罪事實；不
    能證明被告犯罪者，應諭知無罪之判決，刑事訴訟法第154
    條第2 項、第301 條第1 項分別定有明文。又(一)認定不利於
    被告之事實，須依積極證據，苟積極證據不足為不利於被告
    事實之認定時，即應為有利於被告之認定，更不必有何有利
    之證據；(二)認定犯罪事實應依證據，為刑事訴訟法所明定，
    故被告否認犯罪事實所持之辯解，縱屬不能成立，仍非有積
    極證據足以證明其犯罪行為，不能遽為有罪之認定；(三)事實
    之認定，應憑證據，如未能發現相當證據，或證據不足以證
    明，自不能以推測或擬制之方法，以為裁判基礎；(四)認定犯
    罪事實所憑之證據，雖不以直接證據為限，間接證據亦包括
    在內，然而無論直接或間接證據，其為訴訟上之證明，須於
    通常一般之人均不致有所懷疑，而得確信其為真實之程度者
    ，始得據為有罪之認定，倘其證明尚未達到此一程度，而有
    合理之懷疑存在時，即應諭知無罪之判決；(五)檢察官對於起
    訴之犯罪事實，應負提出證據及說服之實質舉證責任，倘其
    所提出之證據，不足為被告有罪之積極證明，或其指出證明
    之方法，無從說服法院以形成被告有罪之心證，基於無罪推
    定之原則，自應為被告無罪判決之諭知，最高法院分別著有
    30年上字第816 號、30年上字第1831號、40年台上字第86號
    、76年台上字第4986號、92年台上字第128 號判例要旨可資
    參照。
三、公訴意旨認被告余和平涉犯強制性交罪，無非以證人即被害
    人A 女、證人即A 女學長蘇宥達、證人即苑裡高中輔導組長
    林善馨之證述，及受理疑似性侵害事件驗傷診斷書等為其論
    據。
四、程序部分：
  (一)證人蘇宥達、林善馨於警詢中之證述：
  1.按刑事訴訟法第159 條之2 所定之傳聞例外，即英美法所稱
    之「自己矛盾之供述」，必符合被告以外之人於檢察事務官
    、司法警察官、司法警察調查中所為之陳述，「與審判中不
    符」，且其先前之陳述，具備「可信性」及「必要性」二要
    件，始例外得適用上開規定，認其先前所為之陳述，為有證
    據能力。此所謂「與審判中不符」，係指該陳述之主要待證
    事實部分，自身前後之供述有所不符，導致應為相異之認定
    ，此並包括先前之陳述詳盡，於後簡略，甚至改稱忘記、不
    知道或有正當理由而拒絕陳述（如經許可之拒絕證言）等實
    質內容已有不符者在內（最高法院96年台上字第4365號判決
    意旨參照）。又所謂「有較可信之特別情況」，即指相對可
    信而言，亦即被告以外之人，先前之陳述是否出於供述者之
    真意、有無違法取供情事之信用性而言，應就偵查或調查筆
    錄製作之原因、過程及其功能等加以觀察其信用性，據以判
    斷該傳聞證據是否有較可信之特別情況而例外認為具有證據
    能力，並非對其陳述內容之證明力如何加以論斷，二者然
    有別，不容混淆（最高法院97年台非字第130 號判決意旨參
    照）。
  2.本件證人蘇宥達、林善馨於警詢中之證述，係被告以外之人
    於審判外之言詞或書面陳述，經被告及辯護人爭執其證據能
    力，經查：證人蘇宥達、林善馨均已於本院中以證人身分依
    法定程序，到場具結作證，接受詰問，其中(1)證人林善馨所
    證與其先前於警詢中之證述，實質內容並無不符；另(2)證人
    蘇宥達所證雖與其先前於警詢中之證述，實質內容已有不符
    （詳如下述），惟公訴人並未舉證證明警詢筆錄製作之原因
    、動機或過程有何具有較可信之特別情況；是依刑事訴訟法
    第159 條第1 項、第159 條之2 之規定，證人蘇宥達、林善
    馨於警詢中之證述，自均不具證據能力（但非不得以之作為
    彈劾證據，最高法院98年台上字第6648號判決意旨參照）。
  (二)證人A女、蘇宥達於偵查中之證述：
  1.按修正後之現行刑事訴訟法規定，檢察官仍係代表國家偵查
    犯罪、實施公訴，必須對於被告之犯罪事實負舉證之責，依
    法有訊問被告、共同被告、告訴人、被害人及證人之權，且
    一方面此等被訊問人以證人身分應訊時，須具結以擔保證言
    之真實性，又檢察官偵查之實務運作，均能遵守法律規定，
    不致違法取供，所取得之供述證據可信性極高，因而修正法
    條例外規定：「除顯有不可信之情況者外，得為證據」，即
    僅於顯有不可信之情況下，始喪失證據資格。此項以具有證
    據能力為原則，而以不具有證據能力為例外之規定，本乎當
    事人主導調查證據原則，從舉證責任角度而言，主張此審判
    外陳述有證據能力之一方當事人，於對造舉證證明證據不具
    證據能力之前，自然取得證據能力，毋庸舉證，反之，應由
    主張此審判外陳述無證據能力之一方當事人負舉證責任（最
    高法院97年台非字第131 號判決意旨參照）。又詰問權係指
    訴訟上當事人有在審判庭輪流盤問證人，以求發現真實，辨
    明供述證據真偽之權利，其於現行刑事訴訟制度之設計，以
    刑事訴訟法第166 條以下規定之交互詰問為實踐，屬於人證
    調查證據程序之一環；與證據能力係指符合法律所規定之證
    據適格，而得成為證明犯罪事實存在與否之證據資格，性質
    上並非相同。偵查中檢察官為蒐集被告犯罪證據，訊問證人
    旨在確認被告嫌疑之有無及內容，與審判期日透過當事人之
    攻防，調查證人以認定事實之性質及目的，尚屬有別。偵查
    中訊問證人，法無明文必須傳喚被告使之在場，此由刑事訴
    訟法第248 條第1 項前段僅規定：「如被告在場者，被告得
    親自詰問」，即得印證。此項未經被告詰問之被告以外之人
    於偵查中向檢察官所為之陳述，依刑事訴訟法第159 條之1
    第2 項之規定，原則上屬於法律規定為有證據能力之傳聞證
    據，於例外顯有不可信之情況，始否定其得為證據。是得為
    證據之被告以外之人於偵查中所為之陳述，因其陳述未經被
    告詰問，應認屬於未經合法調查之證據，並非無證據能力，
    而禁止證據之使用。此項詰問權之欠缺，非不得於審判中由
    被告行使以補正，而完足為經合法調查之證據（最高法院99
    年度台上字第6119號判決意旨參照）。另證人就其本人親身
    經歷之事實經過，到庭而為陳述，其證言固得採為被告犯罪
    之證據；惟證人以聽聞自第三人在審判外之陳述作為內容，
    到庭而為轉述者，則其所轉述之內容既係第三人審判外之陳
    述，仍屬傳聞證據，除法律有特別規定者外，不得作為證據
    （最高法院96年度台上字第5109號判決意旨參照）。
  2.本件證人A 女、蘇宥達於偵查中之證述，係被告以外之人於
    審判外之言詞或書面陳述，經被告及辯護人爭執其證據能力
    ，經查：
  (1)A 女於檢察官訊問時，為未滿16歲之人，依刑事訴訟法第18
    6 條第1 項之規定，不得令其具結，其於偵查中之證述，依
    刑事訴訟法第159 條之1 第2 項之規定，原則上具有證據能
    力，惟被告及其辯護人並未舉證證明檢察官偵查筆錄製作之
    原因、動機或過程有何不可憑信之特別情況，是依上開說明
    ，證人A 女於偵查中之證述，自具有證據能力。
  (2)證人蘇宥達於偵查中之證述（業經具結），其證述內容中，
    除關於A 女向證人蘇宥達提及「A 女遭受被告性侵害經過」
    部分，應係證人蘇宥達聽聞自A 女於審判外之陳述，並非親
    歷事件之供證，依上開說明，不具證據能力（不符傳聞例外
    之規定）外，其餘證述內容，被告及其辯護人並未舉證證明
    檢察官偵查筆錄製作之原因、動機或過程有何不可憑信之特
    別情況，是依上開說明，證人蘇宥達於偵查中此部分之證述
    ，自具有證據能力。
  3.證人林善馨於本院中之證述：
    本件證人林善馨於本院中之證述（業經具結），其證述內容
    中，關於A 女向證人林善馨提及「A 女遭受被告性侵害經過
    」部分，經辯護人爭執其證據能力（見本院卷第166 頁），
    而此部分又係證人林善馨聽聞自A 女於審判外之陳述，並非
    親歷事件之供證，是依上開說明，證人林善馨於本院中此部
    分之證述，自不具證據能力（不符傳聞例外之規定）。
  4.受理疑似性侵害事件驗傷診斷書：
    按性侵害犯罪防治法第10條第1 項：「醫院、診所對於被害
    人，不得無故拒絕診療及開立驗傷診斷書。」、同條第3 項
    「第1 項驗傷診斷書之格式，由中央衛生主管機關會商有關
    機關定之。」，及同法第11條有關驗傷取證、保全證物及鑑
    驗等相關規定，係為防治性侵害犯罪及保護被害人權益，對
    於被害人驗傷及取證所為之特別規定，其依此項規定所製作
    之驗傷診斷書，應屬刑事訴訟法第159 條第1 項「法律有規
    定」之傳聞證據之例外（最高法院95年度台上字第5026號判
    決意旨參照）。本件卷附之李綜合醫院受理疑似性侵害事件
    驗傷診斷書（見偵卷第16頁密封袋內），乃依上開規定所製
    作，是依上開說明，自具有證據能力。
  5.性侵害減少被害人重複陳述作業訊前訪視紀錄表（含訪視內
    容摘要）：
    按刑事訴訟法第159 條之4 對於具有高度特別可信之文書如
    公務文書等，在兼具公示性、例行性或機械性、良心性及制
    裁性等原則下，雖屬傳聞證據，例外容許作為證據使用。因
    此，採取容許特信性文書作為證據，應注意該文書之製作，
    是否係於例行性的公務或業務過程中，基於觀察或發現而當
    場或即時記載之特徵（最高法院94年度台上字第1361號判決
    意旨參照）。本件卷附之性侵害減少被害人重複陳述作業訊
    前訪視紀錄表（含訪視內容摘要，見偵卷第19至21頁），為
    社工員單方面就其所見所聞記載之內容，屬被告以外之人在
    審判外之書面陳述，性質上為傳聞證據，經被告及辯護人爭
    執其證據能力（見本院卷第159 頁），而該書面陳述又屬個
    案性質，不具備例行性之要件，是依上開說明，應不符刑事
    訴訟法第159 條之4 第2 款傳聞例外之規定，而不具證據能
    力。
  6.內政部刑事警察局鑑驗書：
    現行刑事訴訟法關於「鑑定」之規定，除選任自然人充當鑑
    定人外，另設有囑託機關鑑定制度。依同法第198 條、第20
    8 條之規定，不論鑑定人或鑑定機關、團體，固均應由法院
    、審判長、受命法官或檢察官視具體個案之需要而為選任、
    囑託，並依第206 條之規定，提出言詞或書面報告，始符合
    同法第159 條第1 項所定得作為證據之「法律有規定」之情
    形。否則所為之鑑定，仍屬傳聞證據。然於司法警察機關調
    查中之案件，為因應實務上，或因量大、或有急迫之現實需
    求，併例行性當然有鑑定之必要者，由司法警察官、司法警
    察依檢察官所概括選任之鑑定人或囑託鑑定機關、團體所為
    之鑑定結果，與檢察官選任或囑託為鑑定者，性質上並無差
    異，同具有證據能力（最高法院96年度台上字第2860號判決
    意旨參照）。本件卷附之內政部刑事警察局98年6 月23日刑
    醫字第0980080645號鑑驗書（DNA 鑑定，見偵卷第29頁正反
    面），係經查獲之司法警察依上開規定送由內政部刑事警察
    局為鑑定，是該局所為之書面鑑定報告，自屬上開「法律有
    規定」之情形，而具有證據能力。
  7.按被告以外之人於審判外之陳述，雖不符第159 條之1 至第
    159 條之4 之規定，而經當事人於審判程序同意作為證據，
    法院審酌該言詞陳述或書面陳述作成時之情況，認為適當者
    ，亦得為證據；當事人、代理人或辯護人於法院調查證據時
    ，知有第159 條第1 項不得為證據之情形，而未於言詞辯論
    終結前聲明異議者，視為有前項之同意，刑事訴訟法第159
    條之5 定有明文；又當事人同意或有同條第2 項依法視為同
    意某項傳聞證據作為證據使用者，實質上即表示有反對詰問
    權之當事人已放棄其反對詰問權，如法院認為適當，不論該
    傳聞證據是否具備刑事訴訟法第159 條之1 至第159 條之4
    所定情形，均容許作為證據（最高法院97年台上字第6715號
    判決意旨參照）。經查：本件下列所引被告以外之人之審判
    外陳述（含言詞及書面陳述），本院於審理中均一一踐行「
    告以要旨」程序，而檢察官、被告及辯護人在知悉上開證據
    係審判外陳述之情形下，對於各該審判外之陳述，均分別表
    示「同意有證據能力」、「沒有意見」，並未於言詞辯論終
    結前就證據能力聲明異議（見本院卷第157 至167 頁）；而
    本院審酌該等陳述作成時之情況，認為其證據之取得過程並
    無瑕疵，且與待證事實具有關連性，證明力非明顯過低，而
    具適當性，是自均有證據能力。
五、實體部分：
    訊據被告余和平堅決否認有何強制性交犯行，辯稱：伊根本
    不認識A 女，伊不知道有這個案子，伊與蘇宥達是仇人，所
    以他們才誣陷伊等語。經查：
  (一)按被害人之陳述如無瑕疵，且就其他方面調查又與事實相符
    ，固足採為科刑之基礎，倘其陳述尚有瑕疵，而在未究明前
    ，遽採為論罪科刑之根據，即難認為適法（最高法院61年台
    上字第3099號判例意旨參照）。又所謂無瑕疵，係指被害人
    所為不利被告之陳述，與社會上之一般生活經驗或卷附其他
    客觀事證並無矛盾而言，至所謂就其他方面調查認與事實相
    符，非僅以所援用之旁證足以證明被害結果為已足，尤須綜
    合一切積極佐證，除認定被告確為加害人之外，在推理上無
    從另為其他合理原因之假設而言（最高法院95年台上字第40
    82號判決意旨參照）。蓋被害人與被告係立於相反之立場，
    其所述被害情形，或難免渲染誇大，不盡不實，故被害人陳
    述其被害經過，於偵審中除有不得令其具結之情形，應依人
    證之法定程序使令具結外，依刑事訴訟法第156 條第2 項規
    定之相同法理，仍應認有補強證據之必要性，非別求其他證
    據，以增強其陳述之憑信性，自不足資為被告犯罪事實判斷
    之依據。此之補強證據，係指該被害人陳述本身以外之別一
    證據，而與其陳述具有關連性，且俱無瑕疵可指，並因兩者
    之相互利用，而得以證明其所指之犯罪事實具有相當程度之
    真實性者而言，並仍有嚴格證明法則之適用（最高法院99年
    台上字第7053號判決意旨參照）。
  (二)本件關於證人即被害人A 女之證述，茲分述如下：
  1.證人A 女於偵查中證稱：
    「（問：現在讀小學或是國中？）國中二年級。」、「（問
    ：你是在什麼場合認識余和平？）朋友的朋友介紹的。今年
    3 月多在苗栗縣苑裡鎮我們學校對面的公園認識。」、「（
    問：跟余和平認識之後，你跟他有經常聯絡？）余和平他們
    會打電話給我，每天都會打。」、「（問：余和平是喜歡你
    ？）不知道，他喜歡『虧』（台語）我。」、「（問：你認
    識余和平之後有跟他出去過幾次？）很多次，出去玩。」、
    「（問：有到過余和平家幾次？）2 次。去他家的時間都是
    晚上，但是我詳細時間我不知道。」、「（問：余和平帶你
    去他家2 次，有發生何事？）第2次 ，他騙我說我身上有『
    卡』東西，他要幫我解，之後他叫我將衣服脫光，我以為真
    的，就將衣服脫光，他就拿一杯水，含在嘴巴，吐在我身上
    ，叫我躺在床上，他用左手的手指頭伸進去我的陰道，時間
    很短，他以手指伸進去，我會痛，我跟他說不要，他說為我
    好，他就說要繼續，我就說不要，我就趕快起來，穿衣服。
    」、「（問：你從床上起來穿衣服，余和平還有繼續對你做
    何事？）沒有。（問：後來呢？）後來我睡在他家房間，跟
    他睡同一張床，隔很遠，我睡靠近牆壁那邊，他睡外面，起
    床之後，他騎機車載我去找我及他的朋友。」、「（問：這
    件事情發生時間為何？）98.5.9日凌晨3 點。我是98.5.8被
    余和平載回他家。（問：98.5.8日是星期五？）是。」、「
    （問：余和平除了用手指頭伸進去你的陰道之外，還有對你
    做何事情？）沒有。」、「（問：這件事情發生之後你有跟
    誰講？）沒有。」、「（問：蘇宥達是誰？）學校學長。」
    、「（問：蘇宥達知道這件事情？）我不知道，但是有一天
    晚上蘇宥達打電話給我，說余和平有跟他說這件事情，蘇宥
    達當天跟我說，他要去找余和平，要幫我處理，後來他們都
    找不到余和平，打電話給余和平，電話有通，他不接，不然
    他就是關機。」、「（問：學校如何知道這件事？）不知道
    ，我沒有跟學校講。」等語（見偵卷第22至24頁）。
  2.證人A 女於本院中則證稱：
  (1)關於其認識被告之過程部分：
    「（問：依據我們的資料，妳是在98年5 月7 日去苑中，轉
    進苑中，5 月8 日才正式在苑中上課，是這樣嗎？）嗯。（
    問：在妳這個時間轉進苑中之前，妳認識蘇宥達嗎？）認識
    。（問：妳認識王崇瑋嗎？）認識。（問：妳認識余和平嗎
    ？）忘了。（問：所以妳轉進苑中那個時候認不認識余和平
    妳都沒有印象？）嗯，忘了。」、「（問：妳是怎麼樣認識
    王崇瑋？）因為蘇宥達。（問：妳又是怎麼樣認識余和平？
    ）也是因為蘇宥達。」、「（問：妳有跟蘇宥達、王崇瑋這
    樣3 個人在一起玩嗎？）聊天。（問：有沒有一起去王崇瑋
    家？）有，1 次。（問：是什麼時候？）忘了。（問：是白
    天還是晚上？）晚上。（問：有哪些人？）我、王崇瑋、蘇
    宥達、還有余和平吧。（問：妳、蘇宥達、王崇瑋、余和平
    ，在哪裡？）那個王崇瑋家。（問：那時候妳唸哪裡？）唸
    苑中。（問：那時候認識余和平嗎，還是當天才認識？）剛
    認識。（問：所謂剛認識就是... ？）認識幾天而已。（問
    ：之前有沒有通過電話或什麼？）沒有。（問：那是第幾次
    見面？）第2 次吧。（問：才第2 次見面？）對。」、「（
    問第1 次見面妳有印象嗎？）還好，有一點點... 他跟蘇宥
    達在一起的時候。（問：也就是蘇宥達介紹余和平給妳認識
    的第1 次？）對。（問：然後第2 次就是到王崇瑋家，晚上
    ？）對。（問：所以妳跟余和平見面這2 次都沒有其他單獨
    見面的？）沒有。（問：所以更沒有用電話互相聯絡見面的
    事情？）嗯。」等語（見本院卷第74至80頁）。
  (2)關於其遭被告性侵害之過程部分：
    「（問：妳在王崇瑋家那1 次妳還有印象嗎？）有。（問：
    妳能不能把這個情形說一下？）在他們家聊天，然後之後余
    和平就說要回去，然後她說要載我回去，之後沒有載我回去
    ，他就載我去他家，去他家之後他說什麼我有東西跟著我什
    麼的，然後幫我用，他就叫我把褲子脫掉，然後摸我下面。
    」、「（問：妳說那天晚上在王崇瑋家是做什麼事？）玩電
    腦、聊天。（問：有沒有喝飲料？）有。（問：喝什麼？）
    ... 酒吧。（問：喝酒妳喝得怎麼樣，妳喝多少？）一點點
    而已。（問：所以妳的精神狀況都很好，都瞭解？）瞭解。
    （問：你們怎麼回家的？）余和平載我的。（問：載妳直接
    回妳家？）沒有。（問：是怎麼樣載妳，妳說一下？）他載
    我去他家，然後說什麼路上有人跟，就是有東西在我後面，
    然後說要幫我用，之後他就叫我把褲子脫下來。（問：那是
    在他家發生的情形，那中途有發生什麼事嗎？）在中途一半
    路的時候有在旁邊吐，然後好像是裝出來，我也不知道，然
    後他回去就說為什麼他要在旁邊吐，就是因為我後面有髒東
    西什麼的。」、「（問：余和平跟妳講說有東西跟著妳，是
    不是？）對。（問：那是在哪裡講的？）在他家。（問：然
    後呢？）然後他就跟我說我有髒東西，叫我把褲子脫下來，
    他就說他要幫我用，然後他好像拿一杯什麼水，不知道，然
    後就灑在我身上，然後就用手摸我下面，那我不知道他要幹
    嘛。（問：先脫光妳的衣服還是怎麼樣？）叫我脫褲子，我
    不知道，然後我就想說他要幫我用，我那時候不知道情況。
    （問：妳剛才說妳喝酒喝很少，所以妳精神都是清楚的？）
    對。（問：所以他講這些話的時候，妳都知道他的意思？）
    我那時候都不知道他的意思要幹嘛。（問：我是說他叫妳脫
    褲子，妳聽的清楚他是要叫妳脫褲子嗎，對不對？）嗯。（
    問：所以他叫妳脫妳就脫，是不是？）對。（問：然後妳說
    他用一杯水怎麼樣？）就灑在我身上。（問：用灑的？）嗯
    。（問：灑在哪裡？）就是臉、全身。（問：是用手指沾了
    這樣噴的，還是直接用倒的？）用手指這樣噴。（問：用手
    指去沾水然後這樣噴在妳身上？）對。（問：然後呢？）然
    後他叫我坐著，他用手指吧，那我想說要幹嘛，他就說沒有
    啦，就是幫我用那個走，讓髒東西走，然後我想說喔，之後
    我就覺得怪怪的。（問：他叫妳坐著對不對？）嗯。（問：
    坐是坐在哪裡？）床上。（問：這人是坐著，坐在床緣？）
    好像是坐著還是躺著，然後他就是挖我下面，我想說很奇怪
    ，然後他說沒有啦，幫我髒東西用掉。（問：妳剛才說他只
    叫妳脫褲子，對不對？）對。（問：所以褲子是妳自己脫的
    ，對不對？）對。（問：衣服有沒有脫？）衣服沒有。（問
    ：手指是怎麼樣去摸？）去挖。（問：挖哪裡？）下面。（
    問：挖妳的下體？）對。（問：有進去嗎？）有。（問：他
    說他這樣是做什麼？）他說要把我髒東西用走。（問：有先
    說嗎？）有。（問：有先說，所以妳就讓他做，是不是？）
    我不知道他，他是說要把我髒東西用走，可是我不知道他要
    幹嘛，做什麼。（問：所以他沒有先說手要去挖妳的下體，
    只是說要幫妳趕走，然後手就去挖妳的下體？）對。（問：
    伸進去妳的下體是不是？）然後我想奇怪，然後他就說沒有
    啦，要用走，我就想說喔好，因為那時候不知道，然後他就
    挖進去了，我有一點掙札。（問：那個掙札是很自然的，因
    為外面的東西一進入就很自然... ？）他很奇怪，他做的行
    為就是怪怪的，然後之後我就說不要，他說沒有啦要把髒東
    西用掉，之後我就跟他說我要回去了。（問：他的手進入妳
    的下體，妳感覺到很奇怪，妳有一點掙扎，然後呢？）然後
    我就跟他說不要了。（問：妳說不要，然後余和平的反應？
    ）他說沒有啦，要幫我把髒東西用走，然後我就說不要好了
    。（問：妳說不要他就停止了，然後妳自己就把褲子穿起來
    ？）對。」、「（問：妳現在有沒有再繼續升學？）沒有。
    （問：妳的智商正常嗎？）正常。（問：平常生活沒有什麼
    問題？）沒有。（問：跟人之間的交往、別人的對話妳也都
    很清楚？）嗯。（問：妳的智商也蠻清楚的，他當時候說妳
    有不好的東西跟著妳，有沒有用什麼其他的讓妳心生恐懼的
    方式去嚇妳，有沒有用很恐佈的口氣或言語來說妳怎麼樣？
    ）沒有。（問：只是單純跟妳講說有不好的東西跟著妳？）
    嗯。」等語（見本院卷第80至94、105 、115 頁）。
  (3)關於其遭被告性侵害後離開現場之過程部分：
    「（問：妳說妳要回去，他就停止了？）之後他就載我回去
    了。（問：褲子是誰幫妳穿的？）自己穿的。（問：穿好以
    後，然後呢？）我就跟他說我要回去，叫他載我回去，然後
    就回去了。（問：所以褲子一穿好妳就跟他講說要回去，所
    以他就馬上載妳回去，是不是？）對。」、「（問：妳到他
    家的時候大概是幾點？）... 半夜。（問：妳有沒有在他家
    先睡一覺，沒有這個印象？）沒有。（問：妳那天晚上有沒
    有在他家睡覺？）沒有。（問：所以妳在他家一直都是清醒
    的？）對。（問：妳現在記得很清楚？）對。（問：所以做
    完這件事情就馬上又離開了？）嗯。（問：妳要回家，他就
    載妳去哪裡？）回我家。（問：直接就回妳家？）對。（問
    ：妳家跟他家距離多遠？）距離不遠。（問：所以很快就到
    妳家了，是不是？）就是... 我也不會講，就一段路。」等
    語（見本院卷第94至97頁）。
  (4)關於其遭被告性侵害後有無將此事告知他人、告知何人部分
    ：
    「（問：這件事情發生以後，妳怎麼處理？）以後我就怪怪
    的，然後我去跟我朋友講。（問：跟誰講？）我就問我朋友
    說，我也忘記我跟誰講了，然後我就跟他說，把東西趕走這
    樣子用是不是怪怪的，他們就說對，不是這樣子吧，然後他
    們就去跟老師說。（問：妳是覺得這件事情怪怪的，所以妳
    先去問別人，然後人家跟妳講說不是這樣？）對。（問：那
    個人是誰妳記得嗎？）忘記了。（問：有沒有蘇宥達？）好
    像不是，忘記了。（問：妳那時候有要好的其他朋友嗎？）
    是有。（問：妳有跟他們講嗎？）忘了。」、「（問：這件
    事情妳有告訴蘇宥達嗎？）好像有。（問：是什麼時候的事
    ？）忘了。（問：學校找妳以後還是之前？）不太記得。（
    問：是妳主動告訴他的，還是他告訴妳？）我告訴他的。（
    問：妳跟他講之前，他都不知道這件事情？）好像是。（問
    ：妳為什麼要告訴他？）就覺得很奇怪。（問：是妳自己跟
    他講？）嗯。（問：他是妳講了以後才知道的？）嗯。」、
    「（問：妳被人家性侵害應該是只有這1 次？）對。」、「
    （問：所以既然只有這1 次，理論上妳的印象應該會很深刻
    ，因為對妳來講這是一個很不受尊重？）因為那時候我想說
    應該沒事吧，然後我不知道為什麼就老師來找我，不知道誰
    去跟老師講的，然後老師來找我，我才知道這件有要告他什
    麼的，不然我不知道這件事情。」等語（見本院卷第97至10
    0 、110 頁）。
  3.細究證人A 女之上開證述內容，其就：(1)被告與其認識之過
    程：雙方認識之時間，究係案發前幾日，抑或是案發前1
    、2 月（即98年3 月多）、雙方認識後，究係有用電話聯
    絡，且出去玩很多次，抑或是沒有用電話聯絡，且只見面2
    次；(2)被告對其性侵害之過程：其究係將衣服脫光，抑或
    是僅褪下褲子、被告究係將水含在口中吐在其身上，抑或
    是用手指沾水噴在其身上、其遭受性侵害時，究係躺在床
    上，抑或是坐在床上；(3)被告對其性侵害後離開現場之過程
    ：其究係先睡在被告住處，抑或是立即離開被告住處、
    其離開被告住處後，被告究係載其去找朋友，抑或是直接載
    其回家；(4)被告對其性侵害後，其究係沒有跟他人告知此
    事，抑或是有跟某朋友（已忘記係何人）及蘇宥達告知此事
    、蘇宥達究係先自被告處知悉此事，再向其求證，抑或是
    其告知蘇宥達後，蘇宥達始知悉此事；凡此，其前後證述均
    反覆不一，且有矛盾齟齬之處。雖依通常情形，人之記憶，
    關於確切日期或與性侵害無重要關係之細節問題，可能因時
    間之推移，致記憶減退而淡忘，惟上述事項乃屬具有重要性
    或整體性而非容易遺忘之事，且又非屬零星瑣碎無重要關係
    之細節，然其證述之內容前後卻有如此大之差異，是其證述
    之真實性，實令人質疑。
  4.再者，依證人A 女於本院中之證述，(1)其係於98年5 月8 日
    前幾日認識被告，惟觀之卷附被告之入出境資料（見本院卷
    第30頁），可知被告係於98年5 月1 日出國、98年5 月7 日
    回國，期間根本不在國內，則其又如何於此段期間認識被告
    ？此已有可疑。(2)況以證人A 女斯時之年紀及智識，應已具
    備一定之教育程度，其既與被告僅見面2 次，且被告原係稱
    欲載其回家，然嗣後卻將其載回被告住處，則其何以會毫無
    設防，仍願跟隨被告進入被告住處？且進入被告住處後，被
    告亦僅單純向其陳稱：「其後面有髒東西」等語，並未帶有
    恐嚇之語氣，則其何以仍願聽從被告之指示，將己身褲子褪
    去，並任由被告擺佈？此亦有可疑。(3)再依證人A 女於偵查
    中之證述，可知被告雖係違反其意願而以手指伸進其陰道，
    然其事後卻仍願與被告同睡一床，此情亦顯與一般女性遭受
    性侵害後亟欲逃離之反應有違，而堪質疑。(4)另證人A 女既
    僅有此次遭受被告性侵害之經驗，且遭受他人性侵害，又屬
    難以啟齒之事，若其確有告知他人此事，按理其對告知之時
    間及對象，印象應相當深刻，然其於偵審中卻對其遭被告性
    侵害後有無將此事告知他人、告知何人部分，前後證述反覆
    不一，且相互矛盾，此亦難令人不疑。
  5.綜上所述，證人A 女前後證述既反覆不一，且有矛盾齟齬之
    處，又所證情節復有悖於一般常情，而顯有瑕疵可指，則依
    上開說明，其證述即難遽採為被告論罪科刑之根據。
  (三)本件除證人A 女之證述顯有上開瑕疵可指外，亦查無足資擔
    保其證述真實性之補強證據存在：
  1.證人蘇宥達之證述：
    觀之證人蘇宥達於偵查中證稱：案發後1 、2 個小時A 女打
    電話問伊在何處叫伊去找A 女，伊就騎腳踏車去找A 女，A
    女就跟伊講遭被告性侵乙事，約凌晨的時候等語（見偵緝卷
    第35頁），不惟與其於警詢中證稱：被告於98年5 月10日星
    期日下午6 時許在伊家附近路口，當面跟伊說性侵A 女乙事
    ，且案發後約星期二、三放學的時候遇到A 女時，A 女也跟
    伊說這件事等語（見偵卷第8 頁），相互矛盾，且亦與證人
    A 女上開所證情節不符，此已顯有瑕疵可指。再觀之其於本
    院中之證述，就其本身親歷事件之經過，復多稱「不太清楚
    」、「忘了」、「不記得」等語，甚而經詰問至其證詞矛盾
    處，或關於其如何確認確有此事時，更有沈思未答之舉（見
    本院卷第134 至152 頁），益徵其證述除顯有瑕疵可指外，
    可信性亦甚低。是證人蘇宥達所證，自難資為證人A 女證述
    之補強證據。
  2.證人林善馨之證述：
    觀之證人林善馨於本院中證稱：「（問：妳剛剛講，妳跟A
    女問的時間是5 月14日星期四，在你們諮商室，上午的時間
    ？）對。（問：妳跟她問，她就有把這個性侵害的過程有跟
    妳講？）有跟我講。」、「（問：當時只有妳們2 個在諮商
    室？）是，當時只有我們2 位（指證人林善馨及A 女2 人）
    。」、「（問：妳看她那時候的神情狀況是怎麼樣？）神情
    的狀態平常，沒有特別激動或哭泣，跟平常一樣，很像我們
    平時在對話這樣子。（問：有沒有感覺特別沮喪、憂鬱？）
    沒有。（問：妳跟她諮商時間大概多久，那1 次？）大概將
    近1 個小時。（問：她沒有表現出很傷心的樣子？）也沒有
    。」等語（見本院卷第57至59頁），可見A 女於案發後（約
    5 日）向證人林善馨告知其遭受被告性侵乙事時之反應，神
    情狀態仍一如平常，並未表現出激動、傷心或哭泣之舉。此
    情顯與一般女性遭受性侵害後情緒難免悲傷之反應有違。是
    證人林善馨所證，自亦難資為證人A 女證述之補強證據。
  3.證人王崇瑋之證述：
    證人王崇瑋於本院中雖證稱：伊有在被告家附近的土地公廟
    看見被告與A 女在一起1 、2 次等語（見本院卷第65、66、
    70、71頁），惟證人A 女卻於本院中證稱其與被告2 次見面
    時，均有他人在場，除此之外其並未與被告單獨見面等情（
    如前所述），則其2 人所述「被告曾與A 女見面」之情境，
    顯已相互矛盾。是證人王崇瑋所證，亦難補強佐證證人A 女
    證述之真實性。又縱使「被告曾與A 女見面」乙事為真，亦
    不能以其2 人曾有見面之事實，即率以推測或擬制之方法，
    遽認被告確有起訴書所載之強制性交犯行，自不待言。
  4.受理疑似性侵害事件驗傷診斷書：
    證人A 女固於98年5 月15日下午2 時40分，至李綜合醫院檢
    驗，其檢驗結果為「處女膜不完整」，有該醫院出具之受理
    疑似性侵害事件驗傷診斷書在卷可稽（見偵卷第16頁密封袋
    內）。然造成處女膜不完整之原因不止一端，處女膜不完整
    ，僅能推認證人A 女之陰道可能曾遭性器、性器以外之其他
    身體部位或器物侵入而已，並無法證明確係被告所造成。是
    該驗傷診斷書亦難資為證人A 女證述之補強證據。
  5.內政部刑事警察局鑑驗書：
    又採自證人A 女之檢體，經送內政部警政署刑事警察局鑑驗
    結果，認A 女外陰部棉棒、陰道深部棉棒以酸性磷酸酵素法
    檢測，呈弱陽性反應，以顯微鏡未發現精子細胞，以前列腺
    抗原（P30 ）檢測，呈陰性反應，經萃取DNA 檢測，人類男
    性Y 染色體DNA 定量結果，未檢出DNA 量，未進行DNA-STR
    型別分析；A 女陰道抹片，以顯微鏡未發現精子細胞等情，
    有該局98年6 月23日刑醫字第0980080645號鑑驗書在卷可稽
    （見偵卷第29頁正反面）。該項鑑驗結果既無檢測發現A 女
    陰道存有被告之DNA 型別，則該鑑驗書自無從資為證人A 女
    證述之補強證據。
  (四)被告固以前詞置辯。惟依證人A 女、蘇宥達及王崇瑋之上開
    證述，實難認被告完全不認識A 女，且被告稱其與蘇宥達係
    仇人乙節，又為蘇宥達所否認（見本院卷第132 頁），而被
    告復未提出相關證據資料供本院調查以實其說，是其所辯，
    即難遽以憑採。然被告之辯解縱屬不實，依上開說明，仍非
    有積極證據足以證明其犯罪行為，否則不能遽為有罪之認定
    。據此，自不能單憑被告之辯解或屬不實，即遽認被告確有
    起訴書所載之強制性交犯行。
六、綜上所述，本件證人即被害人A 女之指證，既顯有瑕疵可指
    ，且亦查無足資佐證其指證真實性之補強證據存在，縱被告
    之辯解或屬不實，惟因公訴人據以起訴被告犯罪所憑之上開
    證據，於為訴訟上之證明，尚不足以說服本院至可得確信其
    為真實而無合理懷疑存在之程度，故基於無罪推定之原則，
    自應為被告無罪之判決。
七、應適用之法律：
    據上論斷，應依刑事訴訟法第301 條第1 項，判決如主文。
本案經檢察官張文傑到庭執行職務。
中    華    民    國   100    年    4     月    7     日
                  刑事第一庭    審判長法  官   林信旭
                                      法  官   林卉聆
                                      法  官   林大為
以上正本證明與原本無異。                                
檢察官如不服本判決應於收受判決後10日內向本院提出上訴書狀
，並應敘述具體理由。其未敘述上訴理由者，應於上訴期間屆滿
後20日內向本院補提理由書( 均須按他造當事人之人數附繕本)
「切勿逕送上級法院」。告訴人或被害人如對本判決不服者，應
具備理由請求檢察官上訴，其上訴期間之計算係以檢察官收受判
決正本之日期為準。被告不得上訴。
                                      書記官   高雙全
中    華    民    國   100    年    4     月    7     日